【裁判字號】    98,消債抗,597
【裁判日期】    981202
【裁判案由】    聲請更生程序
【裁判全文】
臺灣高雄地方法院民事裁定           98年度消債抗字第597號
抗  告  人  甲○○
上列抗告人因消費者債務清理事件聲請更生，對於民國98年10月
16日本院98年度審消債更字第854 號裁定提起抗告，本院裁定如
下：
    主  文
抗告駁回。
抗告程序費用新臺幣壹仟元由抗告人負擔。
    理  由
一、抗告意旨略以：伊於民國87年5 月間昇勃企業股份有限公司
    （下稱昇勃公司）設立登記為董事時，就讀於和春技術學院
    二技部（88年6 月畢業），昇勃公司事實上由父母經營，伊
    僅掛名董事，並未參與相關經營活動，原裁定竟以伊為從事
    營業活動之負責人，營業額超過新台幣（下同）20萬元，非
    清費者債務清理條例（下稱本條例）所稱之消費者為由，駁
    回伊更生聲請，顯有違誤，為此請求廢棄原裁定，准伊更生
    。
二、按本條例所稱消費者，指5 年內未從事營業活動或從事小規
    模營業活動之自然人，而小規模營業指營業額平均每月20萬
    元以下者，本條例第2 條第1 、2 項定有明文。其立法理由
    謂本條例適用對象為自然人，並限定其範圍為最近五年內未
    從事營業活動者，例如：單純受領薪水、工資之公務員、公
    司職員、勞工等屬之；如債務人為公司或其他營利法人之「
    負責人」，「無論是否受有薪資」，均視為自己從事營業活
    動。本條例施行細則第3 條第2 項亦可參照。而依公司法第
    8 條第1 項規定，所稱公司「負責人」，在股份有限公司為
    董事。
三、按昇勃公司之董事長為抗告人之母沈佳琳、董事分別為抗告
    人及其父陳銘龍（現改名陳達），監察人則為其弟陳宗維
    ，主要經營超級市場業務，有該公司基本資料表及戶籍資料
    （原審卷46-47 頁及13-14 頁）足憑，顯為一家族公司，是
    身為董事之抗告人於98年8 月間為本件聲請前5 年內即93年
    至98年間（下稱該5 年期間），是否未與其父母共同從事本
    條例所指之昇勃公司營業活動，即為抗告意旨所在。
四、查昇勃公司於87年設立時抗告人雖僅為22歲（65年6 月21日
    出生，原審卷14頁戶籍資料），然抗告人於93年間為28歲，
    離自承於88年間畢業後已有5 年，從93年間28歲時起至33歲
    之該5 年期間，以一家族公司而言，其與父母一起共同經營
    家族企業型態之超級市場業務，衡情並非其能力所不及，此
    與其登記為董事時值22歲，因尚在就學中，按理實難謂其有
    從業務經營活動之事實，已不可同日而語。況且，抗告人自
    登記為董事後之89年4 月24日轉入昇勃公司起至95年7 月15
    日之期間，又係以「雇主」而非「一般勞工」身份加入全民
    健康保險，亦有保險對象投保歷史列印資料（原審卷79頁）
    可查；加以抗告人又擔任昇勃公司分別向台北富邦銀行高雄
    分行、萬泰商業銀行高雄分行、星展（原寶華）銀行苓雅分
    行借款之保證人，此有聯徵中心當事人綜合信用報告（原審
    卷21頁）及本聲請狀之債權人清冊（原審卷9-10頁）可證，
    願為公司經營所需資金之借貸債務，同意加入負連帶保證之
    責等情以觀，抗告人顯非單純受領薪水、工資之公司職員、
    勞工等可比，自與其所謂僅係掛名董事，並無從事經營之情
    ，難謂相合。而昇勃公司於該5 年期間之94至97年等4 年度
    ，其超級市場之營業收入淨額分別為145,249,508 元、82,5
    38,483元、4,518,406 元、274,643 元，有昇勃公司各該年
    度營利事業所得稅結算申報書（原審卷118-125 頁）可憑，
    由94年每月平均1200餘萬元（145,249,508 ÷12）之高營業
    額逐漸緊縮，更非一般獨資或合夥之小規模營利事業，較可
    能僅由抗告人之父母實際經營有別。抗告人為昇勃公司之董
    事，對外依法為公司負責人之一，而以雇主身分加入全民健
    保，又同意擔任公司經營對外所需資金之借貸債務保證人，
    就當時年歲經歷，於該5 年期間與父母共同經營超級市場業
    務，更與情理無違，如今提出其父母出具之切結書（本卷4
    頁），主張其係父母負責經營之昇勃公司掛名董事，並未從
    事相關營業活動，縱使未從昇勃公司受領薪資，基上說明，
    本院仍難採信。
五、綜上，抗告人既非屬本條例第2 條所稱之消費者，而此欠缺
    又屬無從補正，法院自應依本條例第8 條予以裁定駁回。從
    而原裁定據以駁回抗告人更生之聲請，於法並無違誤。抗告
    意旨指摘原裁定為不當，求予廢棄云云，為無理由，應予駁
    回。
六、據上論結，本件抗告為無理由，依消費者債務清理條例第15
    條，民事訴訟法第495 條之1 第1 項、第449 條第1 項、第
    95條、第78條，裁定如主文。
中    華    民    國    98    年    12    月    2     日
                民事第三庭  審判長法  官  朱玲瑤
                                  法  官  陳宛榆
                                  法  官  藍家慶
上為正本係照原本作成。
不得再抗告。
中    華    民    國    98    年    12    月    2     日
                                  書記官  呂姿儀


司法院資訊處製作；財團法人民間司法改革基金會備份。
